臺灣臺中地方法院刑事判決　　　　　　　 94年度易字第181號
公　訴　人　臺灣臺中地方法院檢察署檢察官
被　　　告　甲○○
上列被告因詐欺案件，經檢察官提起公訴（93年度偵字第15994
號），本院判決如下：
    主  文
甲○○幫助共同意圖為自己不法之所有，以詐術使人將本人之物
交付，未遂，處有期徒刑伍月，如易科罰金，以參佰元折算壹日
。
    犯罪事實
一、甲○○於預見其交付自己之金融帳戶予他人使用，他人可能
    以該金融帳戶遂行財產上犯罪之目的，竟基於幫助他人詐欺
    取財之不確定犯罪故意，容認他人使用其申辦之金融帳戶以
    遂行詐騙財物之犯行，而於民國九十三年四月十九日，在臺
    中軍功郵局申設帳號○二○○三八─八號帳戶，並於九十三
    年四月二十七日申請該帳戶之電話語音轉帳功能，嗣於九十
    三年四月二十七日後某日，在不詳地點，將前開帳戶之存摺
    、提款卡（含密碼）出售予真實姓名、年籍均不詳綽號「喬
    登」之成年男子使用。嗣前開不詳之成年男子與另一名姓名
    、年籍均不詳之成年女子，即共同基於意圖為自己不法所有
    之犯意聯絡，發送簡訊至丙○○手機上，佯稱丙○○之信用
    卡遭人盜用，需去電確認，使丙○○誤信為真而陷於錯誤，
    乃依簡訊上聯絡電話與前開不詳女子及自稱「曹主任」之人
    聯絡，「曹主任」向丙○○佯稱須依其指示前往自動提款機
    作餘額查詢，並給予號碼指示丙○○輸入，丙○○於九十三
    年五月二十三日下午三時三十分許，在臺中縣霧峰鄉○○路
    一九三號前之提款機，接續於同日下午三時三十八分及下午
    三時三十九分依「曹主任」之指示，各匯款新台幣（下同）
    九萬九千九百八十三元至前揭甲○○帳戶內，惟因所匯出金
    額超出匯款限額，至該二筆轉帳未成功而未遂。
二、案經臺中市警察局第五分局報請臺灣臺中地方法院檢察署檢
    察官偵查起訴。
    理  由
一、訊據被告甲○○固承認臺中軍功郵局帳戶為其所申設，惟矢
    口否認涉有上開幫助詐欺犯行，辯稱：當初係伊弟媳丁○○
    告知有友人欲還錢，須借伊帳戶使用，伊才將前開存摺、提
    款卡出借予丁○○使用，過了幾天，伊向丁○○索討上開存
    摺、提款卡，丁○○說尚未使用好，拒不返還，過沒多久，
    伊即遭警局傳訊，伊根本未出售上開存摺、提款卡予他人使
    用，亦不知丁○○把存摺、提款卡拿去作何使用，並無幫助
    他人詐欺犯罪之意思云云。
二、經查：
  (一)上揭犯罪事實，業據被害人丙○○指述明確，並有受理民眾
    報案三聯單、自動櫃員機交易明細表、客戶歷史交易明細附
    卷可稽，足認被害人上開遭受詐騙之指述，與事實相符，堪
    以採信。
  (二)被告雖以前詞置辯，惟證人丁○○於九十三年度偵緝字第一
    八五五號偵查中，曾於九十四年一月二十一日偵查庭具結證
    述：「（問：甲○○的軍功路郵局帳戶，是否交給你賣掉？
    ）不是，是他自己賣掉的，喬登他也認識」、「（提示甲○○警詢筆錄，問有何意見？）並不是像他講的那樣，我沒有
    拿他的帳戶去賣，我當初開了很多帳戶，他看到我開了這麼
    多帳戶，就問我有何用，我跟他說要拿去賣，他也有這個意
    願」、「（問：如何知道甲○○有在賣帳戶？）因為喬登也
    是我介紹他認識的，他回來有跟我講，至於他賣了幾本，我
    不曉得」等語明確（見九十三年度偵緝字第一八五五號偵查
    卷第二八頁）。按被告以外之人於偵查中向檢察官所為之陳
    述，除顯有不可信之情況者外，得為證據，刑事訴訟法第一
    百五十九條之一第二項定有明文，查證人丁○○九十四年一
    月二十一日偵查庭之證詞業經具結程序，證人丁○○當知悉
    若證言有虛偽不實，須負偽證罪之刑責，足認證人丁○○上
    開證詞可信性甚高，並無顯不可信之情況，自具有證據能力
    。再參諸證人丁○○於上開偵查中，已自承渠有販賣多本存
    摺予喬登之事實，茍被告前開軍功郵局帳戶，亦確係證人丁○○所販賣，衡情證人丁○○實無獨對該軍功郵局帳戶故為
    否認之理，況證人丁○○為被告之弟媳，二人間有姻親情誼
    ，證人丁○○當無故為設詞誣陷之可能，益徵證人丁○○之
    證詞應堪採信。再者，存摺、密碼為私人重要物品，衡情一
    般人均會謹慎保管，密碼更不可能告知他人知悉，證人丁○○茍真欲提供帳戶供友人匯款，只須告知友人被告之帳號，
    等款項匯入，再由被告代為提領即可，焉須被告交付存摺、
    金融卡等物？足見被告所辯，尚不足採。故被告雖聲請再傳
    喚丁○○到庭對質，惟丁○○屢經傳拘未獲，且本院依上開
    事證，心證已臻明確，因認無再傳喚之必要，併此敘明。
  (三)又被告雖舉證人乙○○為證，欲證明警察傳喚其至警局作筆
    錄時，其有詢問乙○○，丁○○借其帳戶何用乙情，並據證
    人乙○○於本院審理中到庭證述：「丁○○是我太太，她向
    哥哥借這個帳戶，她是說人家欠我太太的錢，想要跟我哥哥
    借帳戶，別人要把錢匯進來，當時我有在場，是在我家，時
    間好像是在九十三年三、四月間，就是在臺中市○○街一二
    八號的家，是在丁○○進勒戒所的半年前，我會知道這個事
    情，是因我太太有跟我講，說她要向我哥哥借帳戶，我哥哥
    把帳戶交給我太太的時候，我也知道」、「（問：你太太為
    何當著你的面，向被告借帳戶？）我太太有什麼事情都會與
    我商量」、「我跟我太太同樣是在四、五年前就信用破產，
    所以就沒有辦法使用帳戶」云云（見本院卷第八五、八六頁
    ），惟證人乙○○前揭證詞，核與被告於本院準備程序中供
    述：「（問：你交付你的存摺給丁○○時，有何人看到？）
    沒有」、「他（乙○○）是我弟弟，可以證明警察傳喚我的
    時候，我有問他丁○○借我的帳戶何用」等語顯不相符（見
    本院卷第十八、十九頁），蓋證人丁○○茍真有向被告借存
    摺，而證人乙○○又確實於丁○○借存摺時在場，被告先前
    於警、偵訊中為何均未提及證人乙○○知情；且證人乙○○
    既於借帳戶時在場，被告何須於警察傳喚時，再重複問證人
    乙○○其太太借上揭帳戶何用？此外，被告於警詢中曾供述
    ：「（問：丁○○為何不跟他先生《即乙○○》借存簿，而
    向你借？）因為他們吵架，二人沒住在一起，所以才跟我借
    」等語（見九十三年度偵字第一五九九四號偵查卷第四頁反
    面），亦足認證人乙○○證述丁○○有什麼事情都會與其商
    量，借帳戶時其在場等情，有所出入。更何況，被告與證人
    乙○○所陳述證人丁○○因信用破產，無法自行申辦帳戶乙
    情，顯與證人丁○○於九十三年三月八日猶向誠泰商業銀行
    申請金融卡、九十三年三月二十九日向復華商業銀行申辦開
    戶等情（見九十三年度偵字第一五九九四號偵查卷第三七頁
    反面、第六二頁）顯有不符，足認被告與證人乙○○所言，
    與事實不符，礙難採信，職是，證人乙○○之證詞，自難執
    為有利於被告之認定。
  (四)復參以金融機構之帳戶為個人理財之工具，為便利大眾使用
    此一理財工具，以資活絡資金供需，目前對於申請開設金融
    帳戶並未設有任何特殊限制，一般民眾皆能自由申請開戶，
    並得同時在不同金融機構申請多數存款帳戶使用。依一般人
    之社會生活經驗，倘係經由合法管道之收入或支出，其於金
    融帳戶之存款及提領，本可自行向金融行庫開立帳戶後使用
    ，殊無大費周章使用他人帳戶之必要，且目前詐欺集團或行
    騙之人蒐購或使用人頭帳戶做為出入帳戶，並以提款卡提領
    詐騙所得，以逃避檢警之追緝，乃眾所周知之事實，而詐欺
    集團或行騙之人欲以提款卡提領詐騙所得，一定係經過該存
    摺所有權人同意渠等使用，並告知提款卡之密碼，渠等方能
    確保該存摺所有權人不會在受騙者匯入款項後，突然將該帳
    戶或提款卡掛失止付，致渠等無法領款，換言之，詐欺集團
    或行騙之人不可能任意使用未經所有權人同意渠等使用之存
    摺或提款卡作為詐欺轉帳帳戶，以免屆時無法領取詐欺金額
    ，灼然甚明，據此，足認被告前開存摺、提款卡乃係其自行
    交付予不詳之人使用，且對於不詳之人使用其帳戶，係用以
    實施詐欺或不法犯行，當可預見，而該不詳之人利用其帳戶
    向人詐取財物，並無違背其本意，職是，其主觀上應具有幫
    助他人詐取財物之不法犯意甚明。
  (五)綜上所述，本件事證明確，被告犯行堪以認定。
三、被告交付前開存摺及提款卡予他人使用，如前所述，顯見被
    告對前開丙○○遭詐騙之犯罪事實，預見其發生，而其發生
    並不違背其本意，依刑法第十三條第二項之規定，亦應以故
    意論，堪以認定。且被告係以幫助他人犯罪之意思而參與前
    開詐欺取財犯罪，其所參與者僅係提供前開存摺及提款卡等
    資料，亦即參與犯罪構成要件以外之行為，應為詐欺取財之
    幫助犯。又上開不詳之成年男子與另一名不詳之成年女子，
    共同基於意圖為自己不法所有之犯意聯絡，接續對被害人詐
    騙金錢，惟被害人接續二次各匯入之九萬九千九百八十三元
    金額，均超過限額，致無法轉帳成功，核渠等就此部分係共
    同犯刑法第三百三十九條第三項、第一項之詐欺取財未遂罪
    （公訴人漏引未遂之法條），被告依「所知所犯」法理，亦
    應負幫助詐欺取財未遂罪責。故核被告所為，係犯刑法第三
    十條第一項、第三百三十九條第三項、第一項之幫助共同詐
    欺取財未遂罪。被告幫助他人犯罪，係從犯，應依刑法第三
    十條第二項之規定，減輕其刑。又本案正犯已著手於詐欺取
    財行為之實施，惟因被害人轉帳未成功，是就此詐欺取財部
    分之犯罪尚屬未遂，應依刑法第二十六條前段之規定，按既
    遂犯之刑度減輕其刑，並依法遞減輕之。爰審酌被告犯罪之
    動機、目的、犯罪手段尚稱平和、提供帳戶供犯罪使用，嚴
    重破壞犯罪查緝、社會治安及金融秩序、對被害人產生之危
    害及犯後猶飾詞否認，尚無悔意之態度等一切情狀，量處如
    主文所示之刑，並諭知易科罰金之折算標準，以資懲儆。
據上論斷，應依刑事訴訟法第二百九十九條第一項前段，刑法第
二十八條、第三十條第一、二項、第三百三十九條第三項、第一
項、第二十六條前段、第四十一條第一項前段，罰金罰鍰提高標
準條例第一條前段、第二條，判決如主文。
中    華   民    國   九十四  年    七   月   二十一  日
                      臺灣臺中地方法院刑事第二庭
                        審判長法  官  蔡明曜
                              法  官  郭書豪
                              法  官  蔡美華
以上正本與原本無異。
如不服本判決，應於判決送達後十日內向本院提出上訴狀，上訴於
臺灣高等法院臺中分院( 須附繕本 )。
                              書記官   劉文永
中    華   民    國   九十四  年    七   月   二十一  日
附錄論罪科刑法條
刑法第三百三十九條第一項：
意圖為自己或第三人不法之所有，以詐術使人將本人或第三人之
物交付者，處五年以
下有期徒刑、拘役或科或併科一千元以下罰金。
